【裁判字號】    98,竹簡,545
【裁判日期】    981231
【裁判案由】    損害賠償
【裁判全文】
臺灣新竹地方法院民事簡易判決         98年度竹簡字第545號
原      告  富邦產物保險股份有限公司
法定代理人  乙○○
訴訟代理人  丁○○
            戊○○
            甲○○
被      告  丙○○
上列當事人間請求損害賠償事件，本院於民國98年12月21日言詞
辯論終結，判決如下：
    主  文
被告應給付原告新台幣壹拾萬陸仟柒佰零肆元，及自民國九十
八年八月十三日起至清償日止，按年利率百分之五計算之利息。
原告其餘之訴駁回。
訴訟費用由被告負擔十分之四，餘由原告負擔。
本判決第一項得假執行。
    事實及理由
一、原告主張：緣被告丙○○於民國98年5 月9 日18時59分，駕
    駛車號3301-KX 自小客車，行經新竹市○○路上埔頂二路口
    對面處，因未保持行車安全距離及閃避不當之過失，致碰撞
    訴外人傅銀所駕駛車號5397-TK 自小客車，5397-TK 自小客
    車因而受損，該車已向原告投保車體損失險，尚在保險期間
    ，經被保險人傅銀向原告書面通知辦理出險且經查證屬實，
    賠付必要修復費用合計新台幣（下同）309,049 元（工資76
    ,433元；零件231,116 元；拖吊費1,500 元）。原告同時依
    保險法第53條規定，取得被保險人對債務人之損害賠償請求
    權。按「汽車、機車或其他非依軌道行駛之動力車輛，在使
    用中加損害於他人者，駕駛人應賠償因此所生之損害。」、
    「不法損害他人之物者，應向被害人賠償其物因而減損之價
    額。」，民法第191 條之2 、196 條定有明文。被告因過失
    撞損原告承保之車輛，應依上開條文規定自應負損害賠償之
    責。爰聲明：(一)被告應給付原告309,049 元，及自起訴狀繕
    本送達翌日起至清償日止，按年息百分之5 計算之遲延利息
    。(二)訴訟費用由被告負擔。
二、被告抗辯：
    傅銀有往左迴轉，車禍責任不應完全由我承擔，在竹北估價
    僅19萬元，在台北修理30餘萬元，原告在台北修車亦未通知
    被告。
三、得心證之理由：
(一)、原告主張被告丙○○於前開時間、地點，駕駛車號3301-KX
    自小客車，未保持行車安全距離及閃避不當，致碰撞訴外人
    傅銀所駕駛車號5397-TK 自小客車，該車因而受損之事實，
    業據原告提出與所述相符之新竹市○○○道路交通事故當事
    人登記聯單、行車執照、駕駛執照、富邦產物保險股份有限
    公司之車險理賠申請書、汽車險重大賠案工料理算明細表、
    北都汽車股份有限公司估價單、車損記錄照片、北都汽車股
    份有限公司電子計算機統一發票為證，被告則抗辯：傅銀有
    往左迴轉，車禍責任不應完全由我承擔，在竹北估價僅19萬
    元，在台北修理30餘萬元，原告在台北修車亦未通知被告等
    語。
(二)、經查，臺灣省竹苗區車輛行車事故鑑定委員會98年10月19日
    竹苗鑑98517 字第0985302925號函稱：本案係在劃設分向限
    制線之路段發生撞擊，由現有資料尚難認定傅銀駕駛自小客
    車有無在肇事地點左迴轉，僅就傅車有無在肇事地點左迴轉
    之型態分析如下：(一)若傅銀駕駛自小客車在分向限制線路段
    左迴轉，則：1.丙○○駕駛自小客車，未注意車前狀況，撞
    擊前方違規迴轉之車輛，為肇事主因。（道路交通安全規則
    第94條第3 項）。2.傅銀駕駛自小客車，在劃有分向限制線
    路段違規迴轉，影響行車安全，為肇事次因。（道路交通標
    誌標線號誌設置規則第165 條第1 項）。3.謝信忠駕駛自小
    客貨車，措手不及，無肇事因素。(二)若傅銀駕駛自小客車在
    分向限制線路段直行，則：1.丙○○駕駛自小客車，未注意
    車前狀況，撞擊前方車輛，為肇事原因。（道路交通安全規
    則第94條第3 項。2.傅銀駕駛自小客車，被後方駛至車輛撞
    擊，無肇事因素。3.謝信忠駕駛自小客貨車，措手不及，無
    肇事因素。而參酌傅銀之車險理賠申請書記載：本車於上述
    地點直行內側車道突然被後方車輛追撞致轉向45度停止。經
    本院向新竹市警察局函調本件交通事故相關資料，審閱新竹
    市警察局98年8 月17日竹市警交字第0980028689號函及函附
    道路交通事故現場圖、A3類交通事故談話記錄表、酒精測定
    紀錄表、新竹縣警察局道路交通事故調查報告表、新竹縣警
    察局道路交通事故照片黏貼記錄表等資料，可知傅銀駕駛車
    號5397-TK 之自小客車車損位置為後車箱，而後車箱毀損狀
    況係由左至右歪斜，此並有原告提出之車損照片可佐，再依
    本件車禍撞擊後車輛停車位置分別為：被告丙○○駕駛之車
    號3301-KX 自小客車往右斜停於慈雲路往園區方向之外側車
    道，謝信忠駕駛之車號3A-4700 自小客貨車（車向為向前直
    向）則停於同向外側路肩，傅銀駕駛之車號5397-TK 之自小
    客車則停於同向內側禁止迴轉線上，車頭已轉向為反方向（
    往竹北方向）左向45度角，車頭距離安全島為1.5 公尺，車
    停於禁止迴轉線上。又依丙○○於警詢中供述：我當時駕駛
    自小客3301-KX 沿慈雲路內側車道北向南往科學園區方向行
    駛經事故處（新竹市○○路（埔頂二路口對面）），我車速
    約50公里左右，發現前方約5 公尺處有自小客5397-TK 車頭
    有往左切但車子在內側車道上，好像要迴轉，我見狀反應不
    及前車頭追撞自小客5397-TK 後車尾，撞擊後我車失控往右
    偏，右車身與沿慈雲路外側車道北向南直行之自小貨3A-470
    0 發生碰撞。傅銀於警詢中則陳稱：我駕車沿慈雲路往園區
    方向直行第一車道，後來自後方聽到碰一聲，車後方遭自小
    客車3301-KX 號碰撞肇事。我的車輛損壞位置為03（依圖示
    位置為後車箱），對方車輛損壞位置為08（依圖示位置為左
    前車頭）。謝信忠於警詢中則陳稱：我當時駕駛自小客貨3A
    -4700 沿慈雲路外側車道北向南往科學園區方向直行行經事
    故處，沿慈雲路內側車道北向南行駛之自小客車3301-KX 忽
    然變換車道往外側車道，擦撞我自小客貨3A-4700 左前車角
    而肇事。我的車輛損壞位置為04、07、08（依圖示位置為左
    前側、左車身、左後側），對方車輛損壞位置為02、05、06
    （依圖示位置為右前側、右車身、右後側），觀諸被告及傅
    銀前開陳述，及被告車損位置及傅銀駕駛之車輛車損位置，
    及前開三車撞擊後所停位置及方向，被告係以左前車頭撞擊
    傅銀車後車箱，而傅銀車後車箱係由左至右方向歪斜，足見
    當時受力方向係後左至右，且傅銀稱其駕駛之車輛遭撞後轉
    向45度，倘若傅銀駕駛之車當時方向為直行，則其遭受撞擊
    後轉向45度，應係停在同向斜前45度，然而傅銀之駕駛車經
    撞擊後車停位置已轉為反向，其轉向應有135 度，是以依傅
    銀稱其僅轉向45度，則顯示傅銀駕駛之前開車當時已向左切
    迴轉中，又被告駕駛之車係以左前車頭撞擊傅銀駕駛之車，
    且傅銀駕駛之車受力方向為由左至右，足認傅銀駕駛之車後
    車廂係由偏左後方位置遭被告左前頭撞擊，亦顯見當時傅銀
    駕駛之車已左切；況且傅銀駕駛之車經撞擊後所停之位置距
    安全島僅1.5 公尺，安全島後緊接禁止左迴轉標線，被告丙
    ○○及謝信忠駕駛之車則分別停在外側車道、路肩距離較遠
    處，足認傅銀駕駛之車當時已減速左切迴轉，後方被告丙○
    ○駕駛之車見傅銀駕駛之車左迴轉時未及減速，被告丙○○
    駕駛之車輛以左車頭撞擊傅銀駕駛之車後車箱偏左側後，失
    控後右偏至外側車道，謝信忠駕駛之車行駛外側車道亦因未
    及減速閃避，謝信忠駕駛之車左側與被告丙○○駕駛之車右
    側擦撞。是以本件車禍事故應為，被告丙○○駕駛自小客車
    ，未注意車前狀況，撞擊前方違規迴轉之車輛，為肇事主因
    。傅銀駕駛自小客車，在劃有分向限制線路段違規迴轉，影
    響行車安全，為肇事次因。
(三)、按汽車行駛時，駕駛人應注意車前狀況，並隨時採取必要之
    安全措施，此為道路交通安全規則第94條第3 項所明定，參
    諸本件車禍發生當時天候晴，日間有自然光線、路面乾燥、
    無缺陷、亦無障礙物，且視距良好等情，為前述道路交通事
    故調查報告表記載甚明，顯見並無不能注意之情事，然被告
    竟疏未注意及此，於駕駛前開自用小客車行經上開地點時，
    並未保持適當之行車安全距離，及注意車前狀況，而隨時採
    取必要之安全措施，而致系爭車輛受損，是被告之過失行為
    與傅銀之前開車所生損害結果間自具有相當因果關係，被告
    就本件肇事應負過失侵權行為責任，洵堪認定。又訴外人傅
    銀就本件車禍之發生，亦與有過失，已如前述。經本院審酌
    肇事雙方之行車狀態、過失情節、對於車禍發生原因力之強
    弱等一切情狀，認被告與訴外人傅銀之過失程度應各為百分
    之65、百分之35之肇事責任。
(四)、次按因故意或過失，不法侵害他人之權利者，負損害賠償責
    任；又按不法毀損他人之物者，應向被害人賠償其物因毀損
    所減少之價額，民法第184 條、第196 條分別定有明文。復
    按物被毀損時，被害人除得依民法第196 條請求賠償外，並
    不排除民法第213 條至第215 條之適用，依民法第196 條請
    求賠償物被毀損所減少之價額，得以修復費用為估定之標準
    ，但以必要者為限（例如︰修理材料以新品換舊品，應予折
    舊），亦有最高法院77年度第9 次民事庭會議之決議、最高
    法院60年度台上字第1505號判決及73年度台上字第1574號判
    決意旨可資參照。查被告因前開不慎駕車行為肇致本件車禍
    ，並致原告所承保之系爭傅銀所有車輛受有損害等情，已如
    前述，揆諸前開說明，被告自應就原告所承保車輛之損害負
    賠償責任。次查，本件原告所承保之前開車輛因本件車禍受
    損，共計支出零件費用231,116 元、工資58,631元、塗裝17
    ,802元，拖吊費1,500 元之事實，業據原告提出統一發票、
    估價單、車損照片等件為證，經核上開估價單所列各修復項
    目與前開汽車受損之情形相符，堪認確係屬修復前開車輛所
    必要，而各項費用亦尚稱合理。被告雖辯稱在竹北估價僅19
    萬元云云，然被告就此亦未舉證證明，尚難憑信。又前開工
    資、塗裝部分不需扣除折舊，零件部分則應予折舊，查前開
    訴外人傅銀所有之車輛係於97年2 月27日領照使用，此有原
    告提出之行車執照1 件在卷可按，至本件肇事發生時（即98
    年5 月9 日）有1 年2 月13日之使用期間，揆諸前開說明，
    以新品換舊品而更換之零件，自應予以折舊，而依營利事業
    所得稅結算申報查核準則第95條第8 項規定「依固定資產提
    列折舊採用定率遞減法者，以一年為計算單位，其使用期間
    未滿一年者，按實際使用之月數相當於全年之比例計算之，
    不滿一月者，以月計」，本院依行政院（79）財字第0670號
    、臺（45）財字第1480號令公布之固定資產耐用年數表及固
    定資產折舊率表，採定率遞減法計算其折舊，即系爭車輛耐
    用年數5 年，每年折舊率千分之369 ，是系爭車輛更新零件
    折舊後金額應為132,381 元（計算方式如附表所示）。綜上
    ，本件傅銀本得請求被告賠償其所受損害之金額即為因修復
    系爭車輛之必要修復費用及拖吊費，總計210,314 元（17,8
    02＋58,631＋132,381 ＋1,500 元＝210,314 ）。
(五)、按損害之發生或擴大，被害人與有過失者，法院得減輕賠償
    金額，或免除之，民法第217 條第1 項定有明文。此項規定
    之目的在謀求加害人與被害人間之公平，倘受害人於事故之
    發生亦有過失時，由加害人負全部賠償責任，未免失之過苛
    ，故明文賦與法院得不待當事人之主張，減輕其賠償金額或
    免除之職權。又按被保險人因保險人應負保險責任之損失發
    生，而對於第三人有損失賠償請求權者，保險人得於給付賠
    償金額後，代位行使被保險人對於第三人之請求權，保險法
    第53條第1 項亦定有明文；而此項法定代位權之行使，有債
    權移轉之效果，故於保險人給付賠償金額後，被保險人對於
    第三人請求權即移轉於保險人（最高法院69年度台上字第92
    3 號判例意旨參照）。則被害人就車禍之發生與有過失者，
    加害人亦得對代位行使請求權之保險人主張此項抗辯，請求
    減輕賠償金額或免除之。查原告業已依保險契約之約定賠付
    所承保前開車輛之修復費用等情，有代位求償同意書、汽車
    賠款同意書在卷可考，參諸前開說明，其自得代位被保險人
    行使對被告之損害賠償請求權。惟按損害賠償只應填補被害
    人實際損害，保險人代位被害人請求損害賠償時，依保險法
    第53條第1 項規定，如其損害額超過或等於保險人已給付之
    賠償金額，固得就其賠償之範圍，代位請求賠償，如其損害
    額小於保險已給付之賠償金額，則保險人所得代位請求者，
    應僅以該損害額為限，此觀最高法院65年度台上字第2908號
    判例意旨亦明。查原告固依其與被害人間之保險契約之約定
    ，賠付被保險人車體損失險金額309,049 元，然本件損害發
    生之共同原因，已析述如前，是原告所得主張求償之金額，
    按前述被告與訴外人傅銀過失程度各百分之65、百分之35比
    例計算，則原告得請求被告給付之金額應為151,241 元（21
    0,314 元65％＝136,704 元，小數點以下四捨五入）。
(六)、從而，原告依保險法第53條保險代位及民法侵權行為之法律
    關係，請求被告賠償136,704 元及自起訴狀繕本送達（98年
    8 月12日）被告翌日即98年8 月13日起至清償日止，按法定
    利率年息百分之5 計算之利息，為有理由，應予准許。至逾
    上開部分之請求，則無理由，應予駁回。
四、假執行之宣告：
    本件依民事訴訟法第427 條第1 項適用簡易程序所為被告敗
    訴部分之判決，爰依職權宣告假執行。
五、結論：本件原告之訴一部有理由、一部無理由，應依民事訴
    訟法第436 條第2 項、第79條、第389 條第1 項第3 款，判
    決如主文。
中    華    民    國    98    年    12    月    31    日
                  新竹簡易庭    法  官  林麗玉
以上正本，係照原本作成。
如對本判決上訴，須於判決送達後20日內向本院提出上訴狀（另
須按他造當事人之人數附繕本）。
中    華    民    國    98    年    12    月    31    日
                                書記官  陳思璟
附表：
┌───────────────────────────┐
│系爭車輛即3301-KX 號自用小客車更新零件費用折舊之計算  │
├───────┬───────────────────┤
│第一年折舊    │231,116 ×0.369=85,282（小數點以下四捨│
│              │五入，以下同）                        │
├───────┼───────────────────┤
│第二年3 個月折│（231,116 －85,282）×0.369 ×3/12＝  │
│舊            │13,453                                │
├───────┴──┬────────────────┤
│                    │                                │
│時價亦即折舊後之金額│231,116-85,282-13,453=132,381   │
├──────────┴────────────────┤
│備註：上列計算小數點以下均四捨五入。                  │
└───────────────────────────┘

司法院資訊處製作；財團法人民間司法改革基金會備份。
